# 求助陈版主：其他权益工具投资处置方式

提问人：562345436 时间：2020-10-27 22:36:00
母公司持子公司100%的股份，对子公司长期股权投资账面价值3.9亿元。子公司资产总额 5 亿元，其中其他权益工具投资 4 亿元；负债 1 亿元，其中其他权益工具投资相关的递延所得税负债0.5亿元；净资产 4 亿元，其中其他综合收益 1 亿元（全部为其他权益工具相关），实收资本 3 亿元。
拟按公允价值 2 亿元处置其他权益工具投资，其余资产公允价值与账面价值相等。母公司无需缴纳所得税，子公司正常缴纳所得税。
方案一：子公司先处置其他权益工具投资（假设处置所得税0.1亿元）；然后母公司注销子公司。
子公司处置其他权益工具投资分录
借：银行存款 2 亿元
借：留存收益 2 亿元
贷：其他权益工具投资 4 亿元
借：递延所得税负债 1 亿元
贷：应交税费 0.1亿元
贷：其他综合收益 0.9亿元
借：其他综合收益 1.9 亿元
贷：留存收益 1.9亿元
处置其他后子公司净资产 2.9亿元
母公司注销子公司分录
借：银行存款 2.9亿元
借：投资收益 1 亿元
贷：长期股权投资 3.9亿元
合并报表调整分录
借：投资收益 0.1亿元
贷：留存收益 0.1亿元
综上，整个业务合并层面损益表确认投资收益-1.1亿元，净资产减少1.1亿元，即整个业务亏损1.1亿元。
方案二：母公司将子公司直接打包出售，因其他权益工具投资减值 2 亿元，导致子公司净资产公允价值减少 2 亿元母公司出售子公司分录
借：银行存款 2 亿元
借：投资收益 1.9亿元
贷：长期股权投资 3.9亿元
合并报表调整分录
借：投资收益 0.1亿元
贷：留存收益 0.1亿元
综上，整个业务合并层面损益表确认投资收益-2亿元，净资产减少 2 亿元，即整个业务亏损 2 亿元。
问题：以上分录处理是否恰当？如正确，为何方案一明明比方案二多纳税，却比方案二亏损少？

回答人：chenyiwei
这两种方案对合并报表层面的影响都是处置了子公司所持有的其他权益工具投资（其他资产、负债的处置对损益无影响），合并报表层面的影响就是体现在 2 亿元的处置差额直接转入留存收益。因此这两种方案在不考虑税务影响差异的情况下，对合并报表的影响应当是相同的。你的计算结果差异较大，应检查抵销分录编制是否正确。